臺灣板橋地方法院交通事件裁定　　　　　　　　　九十一年度交聲字第一二○○號
　　原處分機關　交通部公路總局臺北區監理所板橋監理站
　　異　議　人
　　即受處分人　甲○○　男　二.
右列受處分人因違反道路交通管理處罰條例案件，對於原處分機關九十一年七月三十
一日板監三字第裁四一－ＡＢＹ一七三九四○號處分，聲明異議，本院裁定如左：
    主      文
異議駁回。
    理      由
一、按汽車駕駛執照為駕駛汽車之許可憑證；又汽車駕駛人飲用酒類或其他類似物後
    其吐氣所含酒精濃度超過每公升零點二五毫克以上者，不得駕車，道路交通安全
    規則第五十條第一項前段、第一百十四條第二款分別定有明文。次按汽車駕駛人
    ，有持小型車駕駛執照，駕駛重型機器腳踏車者，處六百元以上一千二百元以下
    （即新臺幣一千八百元以上三千六百元以下）罰鍰，並禁止其駕駛；又汽車駕駛
    人，駕駛汽車經測試檢定有酒精濃度超過規定標準情形者，處新臺幣一萬五千元
    以上六萬元以下罰鍰，並當場禁止其駕駛及吊扣其駕駛執照一年，道路交通管理
    處罰條例（民國九十一年七月三日總統華總一義字第○九一○○一三三七一○號
    令修正公布道路交通管理處罰條例，自九十一年七月五日起生效施行，以下所述
    及之本條例，如無特別註明，乃九十一年七月五日修正生效施行前之舊法，而於
    敘述上如係九十一年七月五日生效施行後與舊法內容不同之規定，則會加註「修
    正後」以資辨明，先予陳明）第二十二條第一項第四款、第三十五條第一項第一
    款亦定有明文。
二、原處分意旨略以：本件受處分人即異議人甲○○未考領重型機器腳踏車駕駛執照
    ，於九十一年六月四日凌晨四時三十九分許，酒後持小型車駕駛執照至臺北市○
    ○路○段二十七巷三十二號甫發動引擎騎乘車牌號碼ＢＹＳ－七一一號重型機車
    行駛約五公尺，即為警發現攔檢測定其吐氣所含酒精濃度達每公升一點一二毫克
    ，超過每公升零點二五毫克以上，有酒精濃度超過規定標準之情形，是依道路交
    通管理處罰條例第二十二條第一項第四款、第三十五條第一項第一款等規定，合
    併裁處罰鍰新臺幣四萬六千八百元，並吊扣駕駛執照十二月（即一年）等語；異
    議人對於其無重型機器腳踏車駕駛執照，但持有小型車駕駛執照，及遇警攔檢測
    定吐氣所含酒精濃度結果，達每公升一點一二毫克等事實固不爭執，惟以伊當日
    非酒醉駕車，而是僅坐在機車上休息，未發動機車引擎之情形下為警舉發伊酒醉
    駕車，伊要難甘服云云置辯。
三、經查：右揭違規事實，業據證人即在場執勤警員彭鈞睦結證明確（見本院九十一
    年九月五日訊問筆錄），並有證人榮貞琬證稱異議人沒有重型機車駕照，但是有
    普通小型車駕照等語（見本院九十一年九月五日訊問筆錄）可資佐證，且有臺北
    市政府警察局九十一年六月四日北市警交大字第ＡＢＹ一七三九四○號舉發違反
    道路交通管理事件通知單及臺北市政府警察局大安分局九十一年七月二日北市警
    安分交字第○九一六二七二四七○○號書函在卷可憑；異議人雖到庭辯稱：「當
    天我是下班後跟我同事去錢櫃唱歌，唱完歌我就請我女朋友證人榮貞琬過來，我
    只是要她來陪我回家，沒有要她開車或騎車來載我，她坐計程車來，在錢櫃門口
    跟我會合後，一同步行到我放機車的地方，我原本打算要騎車，但我女朋友說我
    醉得很嚴重要我不要騎車，於是她要我坐在機車上休息，她也坐在後座休息。」
    （見本院九十一年九月五日訊問筆錄），並請求訊問證人榮貞琬以為證明，然證
    人榮貞琬證稱：「我在忠孝東路ＳＯＧＯ對面的錢櫃門口等他，等他跟他一起回
    他家，我們原本是要到他停放機車的位置，他本來打算要騎機車回家，但被我攔
    阻，因為他已經喝到酒醉了，見到路人還要打人，我不可能讓他騎車，不過他有
    用鑰匙開啟後車廂，要拿安全帽，因為他本來打算要騎機車，該輛機車後行李箱
    被打開，大燈也會跟著亮起來，但他沒有發動機車，當我正在跟異議人說要坐計
    程車回去的時候，就有警察過來，說已經跟蹤我們很久了。」「異議人並沒有重
    型機車駕照，但是有普通小型車駕照，當天遇到警察取締時，機車已經從路旁排
    好的停車位牽出來，只是還沒有騎。」「我確實也有坐在機車後座，我只知道他
    有開車燈，但沒有發動車子，我會坐在機車後座上，是因為異議人牽機車搖搖晃
    晃的，我為了幫他穩定，所以就坐在機車上。」云云（見本院九十一年九月五日
    訊問筆錄），與異議人前開辯解有所出入，已難率爾置信，況且重型機器腳踏車
    車身不輕，又僅以兩輪著地，欲以人力牽引之，除牽引者須具相當之腕力外，尚
    須平衡感良好，否則無以為濟，倘牽引者腕力不足或平衡感欠佳，旁人協助之道
    ，無非出手一同扶持車輛，或減輕車重、降低車輛重心，使車身易於平衡，豈有
    坐在車上，增加車重，並拉高車輛重心，使牽引者更加費力，更難穩定車身之理
    ﹖詎其猶證陳「因為異議人牽機車搖搖晃晃的，我為了幫他穩定，所以就坐在機
    車上。」云云，顯然悖逆情理，亦與異議人所陳：「我將機車從停車位牽出來的
    時候，她還沒有坐上機車，她是看我要騎機車，為了勸阻我，所以坐上機車不讓
    我離開，並繼續坐在車上繼續陪我休息。」云云（以上均見本院九十一年九月五
    日訊問筆錄），鑿枘不入，俱見證人榮貞琬所證及異議人所辯不實，胥屬臨訟勾
    串、迴護卸責之詞，不足資為有利於異議人事實認定之論據；綜上，異議人持小
    型車駕駛執照，駕駛重型機器腳踏車及駕駛汽車經測試檢定有酒精濃度超過規定
    標準情形等違規行為，事證明確，均堪予認定，應依法裁罰。
四、此外，修正後道路交通管理處罰條例第三十五條第一項第一款規定為汽車駕駛人
    ，駕駛汽車經測試檢定有酒精濃度超過規定標準情形者，處新臺幣一萬五千元以
    上六萬元以下罰鍰，並當場移置保管車輛及吊扣其駕駛執照一年，比較新舊法之
    結果，其所定處罰較修正前規定為重，本件違規行為既發生在九十一年六月四日
    道路交通管理處罰條例修正生效前，類推適用刑法第二條第一項前段規定之結果
    ，應適用較有利於行為人即異議人之修正前舊法處罰之。
五、從而，原處分機關依據道路交通管理處罰條例第二十二條第一項第四款、第三十
    五條第一項第一款規定，合併裁處異議人罰鍰新臺幣四萬六千八百元，並吊扣其
    駕駛執照十二個月即一年，無何違誤，量罰亦甚妥適，應予維持，本件異議為無
    理由，應予駁回。
據上論結，應依道路交通案件處理辦法第十九條，裁定如主文。
中      華      民      國    九十一    年      九      月    二十五    日
                                    臺灣板橋地方法院交通法庭
                                        法  官  蔡  新  毅
右正本證明與原本無異。
如不服本裁定應於送達後五日內向本院提出抗告狀。
                                        書記官  謝  麗  秋
中      華      民      國    九十一    年      九      月    二十五    日
